【裁判字號】    88,簡上,49
【裁判日期】    890712
【裁判案由】    侵權行為損害賠償
【裁判全文】
臺灣基隆地方法院民事判決  八十八年度簡上字第四九號
    上  訴  人  乙○○
    被  上訴人  甲○○
右當事人間請求侵權行為損害賠償事件，上訴人對於中華民國八十八年六月三十日本
院基隆簡易庭八十五年度基簡字第二五○號第一審判決提起上訴，本院第二審合議庭
判決如左：
    主      文
上訴駁回。
第二審訴訟費用由上訴人負擔。
    事      實
甲、上訴人方面：
一、聲明：
    (一)原判決廢棄。
    (二)被上訴人應給付上訴人新台幣（下同）十二萬二千七百六十四元。
    (三)第一、二審訴訟費用由被上訴人負擔。
二、陳述：除與原審判決（即宣示判決筆錄）所載者相同茲予引用外，補稱：
    (一)上訴人前聲請鈞院以八十三年度執字第七七八號就訴外人廖朱美佐為強制執
        行，惟被上訴人竟與訴外人廖朱美佐串通，製造不實債權一百萬元，並簽發
        到期日為民國（下同）八十一年八月三十日，票面金額新臺幣（下同）一百
        萬元之本票參與分配。上訴人於該強制執行事件本可全額受償，因被上訴人
        以假債權參與分配，致有部分債權十二萬二千七百六十四元不足受償，是被
        上訴人應就此部分負侵權行為損害賠償之責。
    (二)查被上訴人於前開強制執行事件中，第一次參與分配之債權額僅有十二萬六
        千元，為何當初不一併主張一百萬之債權，嗣後始又提出一百萬元之債權，
        且本票上筆跡與被上訴人完全相同，殊與常理有違。又被上訴人為何歷經二
        年，均不向訴外人廖珠美佐追索？
    (三)又被上訴人於八十四年五月八日向鈞院執行處提出補充書狀，陳稱「債務人
        （廖朱美佐）於八十一年八月三十日向債權人借用新台幣一百萬元，此債權
        是經催告未償還，並以八十四年度基促字地撕八號支付命令確定在案」云云
        。然八十一年八月三十日為本票到期日，與被上訴人所稱借款日係同日，不
        合情理，且訴外人廖朱美佐之房屋於八十一年八月十二日由鈞院拍賣，在前
        債未償還，而其財產被拍賣狀況下，被上訴人竟會再貸予訴外人廖朱美佐一
        百萬元，顯難令人置信。
    (四)並無任何證據可以證明被上訴人與訴外人廖朱美佐串通製造假債權參與分配
        ，而使上訴人無法完全受償。
三、證據：援用原審之立證方法。
乙、被上訴人方面：
一、聲明：如主文所示。
二、陳述：除與原審判決（即宣示判決筆錄）所載者相同茲予引用外，補稱：
    (一)被上訴人並未與訴外人廖朱美佐製造一百萬元假債權，有關上訴人告訴被上
        訴人刑事判決部分已告無罪確定，並未有串通偽造該系爭本票。
    (二)上訴人應向訴外人廖朱美佐請求返還，被上訴人並未積欠上訴人任何金錢。
三、證據：援用原審之立證方法。
    理      由
一、本件上訴人於原審起訴主張：伊前聲請本院以八十三年度執字第七七八號對訴外
    人廖朱美佐為強制執行，惟被上訴人竟與訴外人廖朱美佐串通，製造不實債一百
    萬元，並簽發到期日為八十一年八月三十日，票面金額一百萬元之本票參與分配
    。伊於上開強制執行事件本可全額受償，因被上訴人以不實債權參與分配，致有
    部分債權十二萬二千七百六十四1元不足受償，依民法第一百八十四條侵權行為
    之規定，請求被上訴人賠償上開不足受償之部分云云。被告則以：前開本票債權
    確屬真實，並非偽造，其參與分配並無不當，亦無侵害上訴人之權利等語置辯。
二、按「因故意或過失，不法侵害他人之權利者，負損害賠償責任。因故意或過失，
    不法侵害他人之權利者，負損害賠償責任。故意以背於善良風俗之方法，加損害
    於他人者，亦同。違反保護他人之法律者，推定其有過失。」民法第一百八十四
    條第一項定有明文。次按「當事人主張有利於己之事實者，就其事實有舉證責任
    。」民事訴訟法第二百七十七條規定甚明。所以，因故意或過失而侵害他人之權
    利者，對於因此所生之損害，雖應負賠償義務，但該權利之侵害，係出於行為人
    之故意或過失之事實，須由請求賠償之被害人證明之。本件上訴人主張：被上訴
    人與訴外人廖朱美佐串通，製造不實之債權於本院八十三年度執字第七七八號強
    制執行程序參與分配，致使上訴人十二萬二千七百六十六元之債權無法受償，因
    而受有損害，依侵權行為法則請求被上訴人負賠償之責等情，惟被上訴人否認前
    開對於訴外人廖朱美佐之本票債權一百萬元非真實，依上開規定及說明，上訴人
    自應就被上訴人有何故意或過失侵害伊權利而負舉證之責。經查：
    (一)上訴人主張被告上訴人與訴外人廖朱美佐串通，製造不實之本票債權一百萬
        元參與分配，無非以上訴人於前開強制執行事件中，第一次參與分配之債權
        額僅有十二萬六千元，為何當初不一併主張一百萬之本票債權，嗣後又提出
        一百萬元之本票債權參與分配，而本票上筆跡與被上訴人完全相同，殊與常
        理有違。又被上訴人為何歷經二年，均不向訴外人廖珠美佐追索，而至上訴
        人對訴外人廖朱美佐所有之房屋聲請查封、拍賣後，始行提出。況且八十一
        年八月三十日為本票到期日，與被上訴人所稱借款日係同日，亦不合情理。
        訴外人廖朱美佐之房屋於八十一年八月十二日由本院拍賣，在前債未償還，
        而其財產被拍賣狀況下，被上訴人竟會再貸予訴外人廖朱美佐一百萬元，顯
        難令人置信而主張被上訴人與訴外人廖朱美佐有串通，製造不實債權之行為
        。
    (二)然前開上訴人之陳稱，均不足作為上開本票債權為虛偽不實之佐證，且被上
        訴人抗辯：訴外人廖朱美佐所有之漁船曾經先後兩次受假扣押，經被上訴人
        代為出錢提存擔保金各二十七萬九千元及三十三萬元，始免受假扣押之執行
        ，且訴外人廖朱美佐陸續向被上訴人借貸償還積欠上訴人之利息及漁船作業
        用錢，前後共一百餘萬元，故而簽發一百萬元之本票交付被上訴人。而被上
        訴人於訴外人廖朱美佐受第一次強制執行參與分配時，係顧及參與分配者均
        係朋友，只拿出十二萬元之債權參加分配，並未以一百萬元之本票參與分配
        ，此非上訴人得以過問等語，經證人廖朱美佐亦於原審結證稱：因八十一年
        間上訴人扣押其所有漁船，被上訴人即多次出錢提供擔保金，以免假扣押之
        執行，其所有房子被拍賣四分之一，被上訴人提供六十餘萬元使其將房子買
        回，因而簽發一百萬元之本票交予被上訴人等語，與被告抗辯之情節相符。
        況原告曾以被上訴人與訴外人廖朱美佐串通偽造本票債權而提出告訴，經臺
        灣基隆地方法院檢察署八十六年偵續一字第四號詐欺案件提起公訴，嗣經本
        院八十七年度易字第三九八號及台灣高等法院八十七年度上易字第五六三二
        號刑事判決被上訴人及訴外人廖朱美佐無罪確定在案，有本院八十七年度易
        字第三九八號刑事判決書應本一份在卷可稽，並經本院查證屬實，均無法證
        明被上訴人對於上訴人有何侵權行為。
    (三)綜上，上訴人主張被上訴人與訴外人廖朱美佐串通，製造不實之本票債權一
        百萬元，而侵害其債權受償等情，僅憑前開主觀臆測之詞，而認定被上訴人
        有侵權行為，未免率斷，又未提出任何證據證明，是其主張顯不可採。
三、綜上所述，上訴人主張被上訴人有侵權行為，而損害其債權受償等情，並無法舉
    證以實其說，其主張顯不足採。是上訴人執此主張被上訴人應依侵權行為負損害
    賠償之責，自屬無據。從而上訴人本於侵權行為之法律關係請求被上訴人應給付
    其強制執行程序不足受償金額十二萬二千七百六十四元，為無理由，不應准許。
    原審為上訴人敗訴之判決，並無不合。上訴意旨指摘原判決不當，求予廢棄改判
    ，為無理由，應予駁回。
四、據上論結，本件上訴為無理由，依民事訴訟法第四百三十六條之一第三項、第四
    百四十九條第一項、第七十八條，判決如主文。
中      華      民      國    八十九    年      七      月     十二     日
                              民事庭審判長法    官  李  木  貴
                                          法    官  林  李  達
                                          法    官  林  金  發
右為正本，係照原本作成。
對本判決不得上訴。
中      華      民      國    八十九    年      十      月     十八     日
                                        法院書記官  方  淑  真


司法院資訊處製作；財團法人民間司法改革基金會備份。
